【裁判字號】    99,上易,261
【裁判日期】    990420
【裁判案由】    妨害名譽
【裁判全文】
臺灣高等法院刑事判決                 99年度上易字第261號
上  訴  人
即  被  告  甲○○○
上列上訴人因妨害名譽案件，不服臺灣士林地方法院98年度易字
第525號中華民國98年11月30日第一審判決（起訴案號：臺灣士
林地方法院檢察署98年度偵字第9954號），提起上訴，本院判決
如下：
    主  文
上訴駁回。
    事  實
一、甲○○○與乙○○因租屋糾紛，互有訴訟，於民國98年5月
    12日下午1時許，甲○○○前往臺北市○○區○○街110號乙
    ○○任職之集駿電訊科技有限公司（下稱集駿公司）找乙○
    ○，因不滿乙○○拒絕會客，竟萌生公然侮辱之犯意，在該
    公司大門前人行道之公共場所，公然接續以「丈夫嫁一個死
    一個」、「不得好死」、「騙錢」、「缺德鬼專做缺德事」
    等言詞辱罵乙○○；又於同年6月17日下午3時30分許，甲○
    ○○與乙○○因誣告等案件，至臺北市○○區○○路190號
    臺灣士林地方法院檢察署等候開庭時，甲○○○另基於公然
    侮辱之犯意，在不特定人得以共見共聞之臺灣士林地方法院
    法庭外走廊及臺灣士林地方法院檢察署偵查庭外走廊，公然
    接續以「土匪」、「不要臉」、「騙子」、「下三濫」、「
    齷齰鬼」、「嫁丈夫就嫁一個死一個」、「夭壽」、「詐騙
    集團」等穢語辱罵乙○○，均足以貶損乙○○之名譽、人格
    及社會評價。
二、案經乙○○訴由臺灣士林地方法院檢察署檢察官偵查聲請以
    簡易判決處刑，嗣原法院士林簡易庭認不宜以簡易判決處刑
    ，而改行通常程序審理。
    理  由
壹、證據能力有無之判斷：
一、按傳聞法則乃對於被告以外之人於審判外之言詞或書面陳述
    ，亦即針對被告以外之人於審判外以言詞或書面所為之供述
    證據而為規範。本件告訴人所提出之現場蒐證光碟，乃以科
    學、機械之方式，對於所拍攝內容所為忠實且正確之記錄，
    上開光碟在性質上亦非供述證據，無刑事訴訟法第159條第1
    項規定之適用，應認有證據能力。又上開現場蒐證光碟中在
    原法院及臺灣士林地方法院檢察署法庭外走廊所拍攝者，係
    於公共場所及公眾得出入之場所錄制，其取得乃基於保全證
    據之必要所實施之作為，並非出於不法目的，縱有違反法院
    相關不得攜帶錄音攝影器材進入法院之規定，亦難因此遽認
    該蒐證光碟無證據能力，被告以此辯稱該蒐證光碟無證據能
    力云云，要無可採。
二、本件認定事實所引用之除上開現場蒐證光碟外之本件卷內所
    有卷證資料（包含人證與文書證據、物證等證據），並無證
    據證明係公務員違背法定程式所取得；而檢察官、被告對本
    院提示之卷證，亦均表示同意作為證據等語在卷（見本院卷
    第21頁反面），且卷內之文書證據及證人於審判外之陳述，
    亦無刑事訴訟法第159條之4之顯有不可信之情況與不得作為
    證據之情形，且被告未曾提及檢察官在偵查時，有任何不法
    取供之情形，且客觀上並無顯不可信之情況。綜上，依刑事
    訴訟法第159條至159條之5之規定，本件認定事實所引用之
    本件卷證所有證據（包含人證與文書證據、物證等證據），
    均有證據能力，合先敘明。
貳、實體方面：
一、訊據上訴人即被告甲○○○矢口否認有何公然侮辱犯行，辯
    稱：蒐證光碟經過剪接，內容不可信，伊是因告訴人未遵守
    約定繼續承租房屋，伊認為受騙，為向告訴人討公道，才要
    求告訴人一同至城隍廟發誓，如告訴人說謊就「嫁一個死一
    個」，伊主觀上並無侮辱之意，客觀上該言詞亦不足以詆毀
    告訴人之人格云云。經查：
  (一)被告於98年5月12日下午1時許，至集駿公司要求與告訴人及
    公司負責人會面未果，即坐在集駿公司大門前之人行道，以
    「丈夫嫁一個死一個」、「不得好死」、「騙錢」、「缺德
    鬼專做缺德事」等語辱罵告訴人，告訴人在集駿公司內亦能
    聽聞；又於同年6月17日下午3時30分許，告訴人與被告因誣
    告等案件，在臺灣士林地方法院檢察署等候開庭時，被告在
    原法院法庭外走廊及臺灣士林地方法院檢察署偵查庭外走廊
    ，以「土匪」、「不要臉」、「騙子」、「下三濫」、「齷
    齰鬼」、「嫁丈夫就嫁一個死一個」、「夭壽」、「詐騙集
    團」等詞辱罵告訴人，因被告不止一次至集駿公司胡鬧，集
    駿公司遂委派職員張家銘以具有錄影功能之數位相機全程蒐
    證，並陪同告訴人至臺灣士林地方法院檢察署開庭，張家銘
    錄影蒐證時，被告均知悉，並有衝向鏡頭之舉動等情，業據
    證人即告訴人乙○○、證人即在場目擊者張家銘於原審審理
    時證述綦詳（見原審卷第89頁至第93頁、第94頁至第97頁）
    ，並有告訴人所提出之現場蒐證光碟附卷可稽，而現場蒐證
    光碟經原審勘驗結果，核與前揭事實相符，亦有該勘驗筆錄
    及擷取畫面在卷可參（見原審卷第57頁至第88頁、第102頁
    至第114頁），堪信為真實。
  (二)被告對於上開現場蒐證光碟雖以前揭情詞置辯。惟依上開原
    法院勘驗該現場蒐證光碟之勘驗筆錄及擷取畫面以觀，該光
    碟畫面及聲音應均屬清晰，且被告之話語前後連貫，應無造
    作、剪接之情，況被告於該光碟內確有以前開言詞辱罵告訴
    人，已如前述，被告雖聲請將該等光碟送鑑定，惟此部分事
    實既明，自無予送鑑定之必要。而「丈夫嫁一個死一個」、
    「不得好死」、「騙錢」、「缺德鬼專做缺德事」「土匪」
    、「不要臉」、「騙子」、「下三濫」、「齷齰鬼」、「夭
    壽」、「詐騙集團」等語，俱屬貶損名譽、人格及社會評價
    之言詞，被告分別於前揭時間，在屬於公共場所之集駿公司
    大門前之人行道及不特定人得以共見共聞之原法院法庭外走
    廊、臺灣士林地方法院檢察署偵查庭外走廊，以該等言詞辱
    罵告訴人，已足貶損告訴人之名譽、人格及社會評價，致遭
    輕蔑、使之難堪，被告有公然侮辱告訴人之主觀犯意及行為
    至明。
  (三)綜上所述，被告辯解，顯係事後卸責之詞，不足採信。本件
    事證明確，被告犯行，洵堪認定。
二、核被告所為，均係犯刑法第309條第1項公然侮辱罪。被告先
    後辱罵告訴人「丈夫嫁一個死一個」、「不得好死」、「騙
    錢」、「缺德鬼專做缺德事」，及「土匪」、「不要臉」、
    「騙子」、「下三濫」、「齷齰鬼」、「嫁丈夫就嫁一個死
    一個」、「夭壽」、「詐騙集團」之數行為，均係於密切接
    近之時間，且在同地或密接之處所實施，侵害同一之法益，
    各行為之獨立性極為薄弱，依一般社會健全觀念，在時間差
    距上，難以強行分開，在刑法評價上，均以視為數個舉動之
    接續施行，合為包括之一行為予以評價，較為合理，而為接
    續犯，各為包括之一罪（最高法院86年臺上字第3295號判例
    參照）。被告所犯二罪之間，犯意各別，行為互殊，應分論
    併罰。原審以被告所為事證明確，適用刑法第309條第1項、
    第51條第6款、第41條第1項前段，刑法施行法第1條之1第1
    項、第2項前段之規定，併審酌被告不思以理性解決租屋糾
    紛，竟因主觀上認為遭告訴人欺騙，而以貶抑名譽、人格及
    社會評價之言詞，公然侮辱告訴人，且迄未與告訴人和解，
    及其品行、智識程度、生活狀況等一切情狀，各量處拘役40
    日，並定其應執行有期徒刑70日，並諭知易科罰金之折算標
    準。經核其認事用法及量刑均無不當，被告再執前詞否認犯
    罪，並指原判決量刑過重云云，均無可採。是被告之上訴並
    無理由，應予駁回。
據上論斷，應依刑事訴訟法第368條，判決如主文。
本案經檢察官陳國鳴到庭執行職務。
中    華    民    國    99    年     4    月    20    日
                  刑事第二十二庭審判長法  官  郭雅美
                                      法  官  洪于智
                                      法  官  李麗珠
以上正本證明與原本無異。
不得上訴。
                                      書記官  陳禹任
中    華    民    國    99    年    4     月    21    日
附錄：本案論罪科刑法條全文
刑法第309條
公然侮辱人者，處拘役或 3 百元以下罰金。
以強暴犯前項之罪者，處1年以下有期徒刑、拘役或5百元以下罰
金。

司法院資訊處製作；財團法人民間司法改革基金會備份。
